【裁判字號】    96,簡上,25
【裁判日期】    970103
【裁判案由】    拆屋還地
【裁判全文】
臺灣臺東地方法院民事判決              96年度簡上字第25號
上  訴  人  乙○○
                      號
被  上訴人  甲○○
上列當事人間請求拆屋還地事件，上訴人對於中華民國96年10月
1日本院臺東簡易庭96年度東簡字第106號第一審判決，提起上訴
，本院於民國96年12月20日言詞辯論終結，判決如下：
    主      文
上訴駁回。
第二審訴訟費用新臺幣柒仟肆佰肆拾元由上訴人負擔。
    事實及理由
一被上訴人起訴主張：坐落於臺東縣臺東市○○段第524-2 地號
  土地（下稱系爭土地）為被上訴人所有，而上訴人所有無門牌
  號碼之未完工建物（下稱系爭建物）無權占有系爭土地，上訴
  人自應將系爭建物予以拆除，將土地返還予被上訴人，而被上
  訴人於民國93年4 月20日買受完成登記後，屢向上訴人要求拆
  除，上訴人均置之不理，為此爰依民法第767 條物上請求權，
  求為命上訴人應將坐落系爭土地如附圖所示A 部分面積129.09
  平方公尺之建物拆除，並將土地交還被上訴人之判決。
二上訴人則以：系爭建物係經過前地主方成輝同意，並向臺東縣
  政府工務局申請建物使用執照核准後興建，上訴人希望不要拆
  除系爭建物，而願向被上訴人買系爭土地；如被上訴人不願出
  售系爭土地，被上訴人應補償上訴人拆屋還地之施工費用共新
  臺幣1,617,330元等語，資為抗辯。
三原審為被上訴人全部勝訴之判決，上訴人不服，提起上訴，並
  於本院聲明：(一)原判決廢棄。(二)被上訴人在第一審之訴駁回。
  被上訴人對於上訴人之上訴，則聲明：上訴駁回。
四本件經本院整理並協議簡化不爭執事項如下：
  (一)系爭土地為被上訴人於93年4 月30日本院91年度執字第1521
    號拍賣程序中拍賣取得。
  (二)坐落系爭土地如附圖所示A 部分（面積129.09平方公尺）之
    未登記建物為上訴人於被上訴人取得上開土地前所出資興建
    。
  (三)系爭建物經本院於96年8 月23日現場勘驗時沒有屋頂，且有
    鐵架，無外牆，有牆壁的地方沒有窗戶。
五得心證之理由：
  (一)查系爭土地為被上訴人所有，上訴人所有之系爭建物占用系
    爭土地面積129.09平方公尺之事實，業據被上訴人提出土地
    登記謄本1份及相片6幀在卷可憑（見原審卷第8、9、15頁）
    ，並經原審履勘現場，製有勘驗筆錄，並囑託臺東縣臺東地
    政事務所派員測量，製有土地複丈成果圖附卷可稽（見原審
    卷第60至61頁、第69頁），且為上訴人所不爭執，堪信為真
    實。被上訴人主張上訴人乃係無權占有使用系爭土地一節，
    則為上訴人所否認，並抗辯稱其乃是與前地主方成輝簽訂土
    地合建契約書後，興建系爭房屋，並非無權占有使用等語。
  (二)按所有人對於無權占有或侵奪其所有物者，得請求返還之；
    對於妨害其所有權者，得請求除去之；有妨害其所有權之虞
    者，得請求防止之，民法第767 條定有明文。又以無權占有
    為原因，請求返還所有物之訴，被告對原告就其物有所有權
    存在之事實無爭執，而僅以非無權占有為抗辯者，原告於被
    告無權占有之事實，無舉證責任，被告應就其取得占有，係
    有正當權源之事實證明之，如不能證明，則應認原告之請求
    為有理由（最高法院72年度台上字第2516號判決、85年度台
    上字第1120號判決意旨可參）。本件兩造對於被上訴人現為
    系爭土地之所有權人乙節既均不爭執，自應由上訴人對於其
    有權占有之事實負舉證責任。經查：上訴人固辯稱其與前地
    主方成輝曾簽立合建契約，為有權占有，並提出本票、土地
    建物買賣契約書及臺東縣政府工務局使用執照各1紙為證（
    見本院卷第8至10頁），惟觀諸前開契約書之甲方（即買方
    ）為太極營造有限公司，負責人為上訴人，可知本件上訴人
    並非上開契約之當事人；況債之關係的當事人固得以債之關
    係為本權，而對他方當事人主張有占有的正當權源，然債之
    關係係一方當事人僅得向他方當事人請求一定給付之法律關
    係，即僅具相對性，故不得據以拘束非債之關係之當事人，
    是縱認上訴人前開所辯屬實，上訴人亦不得執其與訴外人方
    成輝間之契約對抗非債之關係當事人之被上訴人。
  (三)上訴人既無法舉證證明其所有之系爭建物有合法占用系爭土
    地之權源，揆諸上揭說明，被上訴人依民法第767 條之規定
    ，訴請上訴人拆屋還地，應屬有據。
六從而，被上訴人依民法第767 條之規定，請求上訴人將坐落系
  爭土地如附圖所示A 部分（面積129.09平方公尺）之建物拆除
  ，並將土地交還被上訴人，為有理由，原審予以准許，並依職
  權宣告假執行，核無不合，上訴意旨仍執陳詞，指摘原判決不
  當，求為廢棄，非有理由，應予駁回。
七本件事證已臻明確，兩造其餘攻擊防禦方法及舉證，經本院斟
  酌後，核與判決之結果無影響，爰不逐一詳予論列，併此敘明
  。
八訴訟費用：第二審訴訟費用7,440 元（裁判費）由上訴人負擔
  。
九據上論結，本件上訴為無理由，依民事訴訟法第436條之1第3
  項，第449條第1項，第78條，判決如主文。
中     華    民    國    97    年    1    月    3     日
                   民事庭審判長法  官   楊智勝
                               法  官   黃珮茹
                               法  官   陳君鳳
以上正本係照原本作成。
本件不得上訴。
中     華    民    國    97    年    1    月    3     日
                               書記官   莊永利


司法院資訊處製作；財團法人民間司法改革基金會備份。
